臺灣臺北地方法院民事判決　九十年度訴字第四一九○號
　　原　　　告　　乙○○
　　兼訴訟代理人　丙○○
　　法定代理人　　林勝源
　　複　代理人　　甲○○
右當事人間請求履行契約等事件，本院判決如左：
    主      文
原告之訴及假執行之聲請均駁回。
訴訟費用由原告負擔。
    事      實
甲、原告方面：
  一、聲明：
  （一）被告應給付原告新台幣（下同）八十九萬三千八百元，及自民國八十七年四
        月二十六日起至清償日止，按年息百分之二十計算之利息。
  （二）願供擔保，請准宣告假執行。
  二、陳述：原告買受之房屋依合約主臥室之浴室應有採光大窗戶，形成三面採光，
      然因被告未依約施工，現竟成為毫無採光之暗室，依當初設計圖原告買受之房
      屋旁邊並無其他房子，故可以作窗戶之設計，後來被告變更設計，在旁邊蓋了
      房子變成無法作窗戶，被告變更設計應通知原告，然被告簽約後一年多均未告
      知合約圖示有錯誤，此非被告作業疏失所致，故原告無法同意折價或換屋。原
      告先前就發存證信函予被告，被告並未告知附圖不符，主臥室之浴室缺少一面
      窗戶應構成瑕疵，且不應減少價金而應解除本件買賣契約，因該面窗戶係原告
      購買系爭房屋第一個也是最主要之原因，被告並未履約，未盡告知義務，無權
      沒收原告之價金，系爭房屋屬預售屋，就算原告不購買亦不致對被告造成損害
      ，原告自得依買賣契約第十九條第一點，及解除契約之法律關係，請求被告返
      還原告已支付之價金七十四萬三千八百元，並依據侵權行為之法律關係，請求
      被告賠償因原告未委任律師自行訴訟而造成一個月收入之損失十五萬元，及自
      原告給付被告訂金之日即八十七年四月二十六日起至清償日止，按年息百分之
      二十計算之利息。
  三、證據：提出台北市政府地政處函三份、台北市政府消費者服務中心移文單、行
      政院消費者保護委員會移文單各一份、存證信函二份、土地及預定建物買賣合
      約書一份、收據、統一發票及扣繳憑單各一份（以上均為影本）。
乙、被告方面：
  一、聲明：除陳明如受不利判決願供擔保請准宣告免為假執行外，餘如主文第一項
      所示。
  二、陳述：原告所購買之系爭房屋主臥室本即無窗戶之設計，原告所稱主臥室之浴
      室缺少一面窗戶一節，係被告售屋時作業疏失，誤將其他棟之圖面印製成銷售
      合約後之附圖，待被告察覺時已來不及抽換，並非原告所言係變更設計所致，
      被告對於作業疏失業向原告表示補償之意，並願以換屋或折價等方式化解誤會
      ，惟原告皆不同意，被告亦無可奈何，因原告未依約按期繳款，被告已於九十
      年三月六日解除本件買賣契約，並依約沒收原告所繳價金。原告所主張之契約
      第十九條第一點不足作為原告解除系爭買賣契約之依據，其復未證明該瑕疵足
      以影響房屋之價值或預定效用，惟若鈞院認為誤植平面圖構成給付上之瑕疵，
      造成價值或通常效用之減少，其減少之程度亦不影響主建物本身之效用，被告
      已履行大部分之給付，依民法第三百五十九條規定，解除本件契約將有顯失公
      平之情形，故依法律上之瑕疵擔保責任規定也不足以讓原告解約，被告願意減
      少價金。
  三、證據：未提出證據。
    理      由
一、本件依兩造訂立之土地及預定建物買賣合約書第二十三條，以合意由本院為第一
    審管轄法院，是本院就本件訴訟，自有管轄權，合先敘明。次按訴狀送達後，原
    告不得將原訴變更或追加他訴，但不甚礙被告之防禦及訴訟之終結者，或擴張或
    減縮應受判決事項之聲明者，均不在此限，民事訴訟法第二百五十五條第一項第
    七款、第三款分別定有明文。本件丙○○先以其一人為原告提起本件訴訟，嗣於
    本院審理時追加乙○○為原告，查兩造間之買賣契約買受人為丙○○、乙○○，
    兩造之爭執又為買賣標的物有否瑕疵，故此部分原告當事人之追加對於被告之防
    禦及訴訟之終結，並無妨礙，自應准許。又原告先於其起訴狀主張被告應給付其
    七十四萬三千八百元、一個月家庭收入損失十五萬元，及自八十七年四月二十六
    日起按台灣銀行牌告基本放款利率乘以實際天數計算之利息等語，嗣於本院審理
    時將該利息減縮為法定利率百分之五（見本院九十年九月二十日準備程序筆錄）
    ，其後又將該利息擴張為年息百分之九（見本院九十年十月十八日準備程序筆錄
    ），最後復將該利息擴張為年息百分之二十（見本院九十年十二月二十八日言詞
    辯論筆錄），核屬擴張或減縮其應受判決事項之聲明，揆諸前揭法條規定，自應
    准許。
二、原告起訴主張依兩造間之土地及預定建物買賣合約書，其買受之系爭房屋依合約
    附圖其主臥室之浴室應有採光大窗戶，被告興建至今原告竟發現該主臥室因欠缺
    窗戶已成為毫無採光之暗室，構成瑕疵，此係因被告變更設計所致，然被告並未
    通知原告變更設計或告知圖示有錯誤，爰依買賣契約第十九條第一點，及解除契
    約之法律關係，請求被告返還已支付之價金七十四萬三千八百元，另依據侵權行
    為之法律關係請求被告賠償原告一個月收入十五萬元之損失，及自八十七年四月
    二十六日起至清償日止，按年息百分之二十計算之利息等語。被告則以：系爭房
    屋主臥室本即無窗戶之設計，而係被告售屋時作業疏失，誤將其他棟之圖面印製
    成銷售合約後之附圖，並非原告所言係變更設計所致，該瑕疵不足以影響房屋之
    價值或預定效用，然因原告不同意換屋或減少價金，又拒不依約按期繳款，被告
    已解除本件買賣契約並沒收原告所繳價金等語，資為抗辯。
三、原告主張其與被告簽訂有土地及預定建物買賣合約書，向被告買受「寶成世紀皇
    家」編號Ｄ１之土地及建物，並已繳交價金七十四萬三千八百元等事實，業據原
    告提出土地及預定建物買賣合約書、收據、統一發票等件為證，且為被告所不爭
    執，堪信原告此部分主張為真實。惟原告主張系爭房屋主臥室欠缺買賣契約附圖
    所示之窗戶，構成瑕疵，原告得解除契約請求返還已付價金等語，則為被告所否
    認，並以系爭建物主臥室本無窗戶，係附圖錯置所致，其已於九十年三月六日解
    除契約並沒收原告所繳價金等語置辯。是本件應予審酌之重點即為，系爭建物有
    無瑕疵可言？被告於九十三月六日解除契約、沒收價金之行為，是否合法？原告
    得否以被告之給付有瑕疵為由主張解除契約，並請求返還已繳之價金？
四、按物之出賣人，對於買受人應擔保其物依第三百七十三條之規定危險移轉於買受
    人時，無滅失或減少其價值之瑕疵，亦無滅失或減少其通常效用或契約預定效用
    之瑕疵，民法第三百五十四條第一項前段定有明文。依兩造訂立之土地及預定建
    物買賣合約書首頁第一條約定，本大樓之廣告宣傳品及其所記載之建材設備說明
    、本戶建物平面圖視同合約之一部分，故依兩造之約定，系爭買賣契約附圖之內
    容或圖示說明，自應構成買賣契約內容之一部分。原告主張其買受之系爭建物主
    臥室本應有買賣契約附圖所示之窗戶，然該建物建築迄今並無該面窗戶一節，有
    買賣合約附圖一份在卷可稽，被告亦不爭執該建物主臥室並無窗戶之設置。按窗
    戶之規劃設置對於建築物室內之採光影響甚鉅，窗戶外之景觀視野亦對於居住室
    內之人有一定程度之影響，原告信賴買賣合約之附圖，認為主臥室浴室內將有窗
    戶之設置而購買系爭建物，對於該窗戶之效用自有一定之期待，今系爭建物主臥
    室浴室處並無窗戶之設計，對於原告就該浴室所期望之預定效用自然造成影響，
    客觀而言自屬契約預定效用減損之瑕疵，是原告主張缺乏窗戶構成瑕疵，自屬可
    採。被告雖抗辯系爭建物主臥室浴室本無窗戶之設計規劃，係因疏忽誤將附圖錯
    置所致，然查買賣契約內之附圖業已標明係原告買受之編號「Ｄ１」建物之附圖
    ，該附圖又屬買賣契約內容之一部分，原告已因信任該附圖而購買系爭建物，自
    非得由被告以附圖錯置為由而抗辯並非瑕疵。
五、次應審究者，乃被告於九十年三月六日解除系爭契約並沒收價金，是否合法？被
    告抗辯因原告拒不按期繳交價金，被告已依約定解除兩造間之契約，並沒收原告
    已繳交之價金等語，雖未提出其解除契約沒收價金之依據及證明，然參酌系爭買
    賣合約書，被告應係以該合約書第十九條第二點之約定為其解除契約、沒收價金
    之依據。惟按買受人如主張出賣人應負物之瑕疵擔保責任，依民法第三百六十條
    規定請求不履行之損害賠償；或依同法第三百六十四規定請求另行交付無瑕疵之
    物，則在出賣人為各該給付以前，買受人非不得行使同時履行抗辯權，最高法院
    七十七年度第七次民事庭會議決議（一），及該院八十五年度台上字第二二二九
    號判決意旨，均可供參照。又民法第三百五十四條出賣人瑕疵擔保責任之發生，
    原則上固以該標的物已依同法第三百七十三條危險移轉於買受人者為其前提，惟
    於瑕疵已經存在，且其情形又已無從除去者，自應允許買受人於危險移轉前對出
    賣人主張瑕疵擔保責任。系爭買賣雖屬預售屋買賣，被告亦尚未交付該建物予原
    告，然該建物主臥室缺少窗戶之設置，已屬契約預定效用減損之瑕疵，於出賣人
    即被告為補正或解決之前，原告非不得行使同時履行抗辯權而拒絕往後各期價金
    之給付，是被告於九十年三月六日以原告未續繳價金為由而解除系爭買賣契約，
    並沒收原告已給付之價金，於法自有未合，亦即尚不生解除契約之效力。
六、再者，原告主張被告出賣之物有瑕疵，請求解除系爭契約並返還已付價金，是否
    有理？
（一）按買賣因物有瑕疵，而出賣人依前五條之規定，應負擔保之責者，買受人得解
      除其契約，或請求減少其價金。但依情形，解除契約顯失公平者，買受人僅得
      請求減少價金，民法第三百五十九條定有明文。次按民法第三百五十九條但書
      所謂買受人解除契約顯失公平，係指瑕疵對買受人所生之損害，與解除對出賣
      人所生之損害，有失平衡之情形而言，最高法院九十年度台上字第五六四號判
      決可資參照。原告買受之系爭建物主臥室欠缺買賣合約附圖所示之窗戶一面，
      固構成給付上之瑕疵，然查依兩造買賣合約書第二條、第九條之記載，系爭房
      地之總價金為六百一十五萬元（含建物及土地），應於八十八年一月三十一日
      前開工，自開工日起算九百五十六個日曆天以前完工，則系爭建物迄今應已接
      近完工，而系爭建物主臥室欠缺窗戶一面對於原告造成之價值上損害，與該建
      物整體價值或價金相比，其比例堪認甚低。是原告買受之建物其主臥室浴室缺
      少附圖所示之窗戶，固然構成瑕疵，然該瑕疵尚非重大，對該建物整體之效用
      亦無影響，對原告所造成之損害應屬輕微。反面言之，若原告得因該輕微瑕疵
      而解除契約，被告必須負擔該房地再次出售之相關銷售成本費用，並可能受有
      營建成本之利息壓力及該不動產跌價之價差損失等損害，應認原告主張解除契
      約，顯然有失公平。是原告依法僅能主張減少系爭買賣價金，其以該瑕疵重大
      為由主張解除系爭買賣契約，請求被告返還已付價金云云，自無理由；被告抗
      辯解除契約顯失公平，自屬可採。另因買賣之標的物有瑕疵而解除契約，請求
      返還價金，與因解除契約顯失公平，僅得請求減少價金，在實體法上為兩種不
      同之請求權，在訴訟法上為兩種不同之訴訟標的，法院不得將原告基於解除契
      約所為返還價金之請求，依職權改為命被告減少價金之判決（最高法院六十七
      年台上字第三八九八號判例可參）。本件原告一再陳稱僅欲解除契約，而不願
      減少價金，而解除契約返還價金與減少價金二者又屬不同訴訟標的，本院自不
      得依職權而為命被告減少價金之判決。
（二）原告另主張依兩造買賣合約第十九條第一點，其亦得解除契約等語，惟查，該
      買賣合約第十九條第一點係約定，倘被告違反第九條第三項逾開工期日六個月
      仍未開工，或被告發生產權及財務糾紛致違反第十四條約定時，原告得解除契
      約之規定，本件原告係主張被告出賣之物有瑕疵，並非被告逾期未開工或發生
      產權財務糾紛，原告援該條規定而為解除契約之依據，自屬誤解。原告復主張
      其未委任律師而自行進行本件訴訟，受有一個月收入之損失十五萬元，得依侵
      權行為之規定請求被告賠償等語，固據其提出扣繳憑單一份為證，惟查本件係
      屬兩造間買賣契約之紛爭，或被告應否負瑕疵擔保責任之問題，與侵權行為無
      涉，且原告並未就其因被告之何等故意過失行為致其受有如何之損害加以舉證
      ，被告自無侵害原告之財產權，或造成原告受有「一個月收入損失」之可言。
七、綜上所述，系爭建物主臥室缺少買賣合約附圖所示之窗戶，固構成所謂瑕疵，然
    該瑕疵並非重大，逕而解除契約對被告將顯失公平，原告自不得主張解除契約而
    請求被告返還價金。從而原告依據物之瑕疵擔保及解除契約之法律關係，請求被
    告返還已支付之價金七十四萬三千八百元，另依據侵權行為之法律關係，請求被
    告賠償其一個月收入損失十五萬元，暨自八十七年四月二十六日起至清償日止，
    按年息百分之二十計算之利息，為無理由，應予駁回；原告之訴既經駁回，其假
    執行之聲請亦失所依據，應併予駁回。
八、據上論結，本件原告之訴為無理由，依民事訴訟法第七十八條，判決如主文。
中　　　華　　　民　　　國　　九十一　　年　　　一　　　月　　十一　　　日
                                        民事第二庭審判長法  官  丁蓓蓓
                                                        法  官  許純芳
                                                        法  官  林庚棟
右為正本係照原本作成
如對本判決上訴，須於判決送達後廿日內向本院提出上訴狀
中　　　華　　　民　　　國　　九十一　　年　　　一　　　月　　　十一　　日
　　　　　　　　　　　　　　　　　　　　　　　　　　　　法院書記官　劉芳菊
